臺灣高雄地方法院民事裁定
110年度消債更字第166號
聲  請  人  張雅雯  
0000000000000000

代  理  人  李承書律師
上列當事人因消費者債務清理事件聲請更生，本院裁定如下：
　　主文
聲請人張雅雯自中華民國一一○年九月二十二日下午四時起開始
更生程序。
命司法事務官進行本件更生程序。
　　理由
一、聲請意旨略以：伊有不能清償債務情事，前向本院聲請調解
    債務清償方案，惟調解不成立。伊又未經法院裁定開始清算
    程序或宣告破產，爰聲請更生等語。
二、按債務人不能清償債務或有不能清償之虞者，得依本條例所
    定更生或清算程序，清理其債務；債務人無擔保或無優先權
    之本金及利息債務總額未逾新臺幣（下同）12,000,000元者
    ，於法院裁定開始清算程序或宣告破產前，得向法院聲請更
    生；法院開始更生程序之裁定，應載明其年、月、日、時，
    並即時發生效力；法院開始更生或清算程序後，得命司法事
    務官進行更生或清算程序，必要時得選任律師、會計師或其
    他適當之自然人或法人1人為監督人或管理人，消費者債務
    清理條例（下稱消債條例）第3條、第16條第1項、第42條第
    1項、第45條第1項分別定有明文。
三、經查：
  ㈠聲請人前於民國110年3月29日提出債權人清冊，向本院聲請
    調解債務清償方案，經本院110年度司消債調字第149號受理
    ，於110年5月10日調解不成立，聲請人於同日以言詞聲請更
    生等情，業經本院依職權調閱上開調解卷宗核閱無訛。
  ㈡聲請人於107年度至109年度申報所得各為0元、6,956元、3,957元（108、109年均為美商多特瑞有限公司台灣分公司之個人銷售之零售利潤所得），經聲請人具狀陳明因其友人何麗玲於108年11月22日至110年2月24日使用聲請人會員在美商多特瑞有限公司購買產品，公司相關報酬係何麗玲領取，聲請人並未受有此部分報酬，並已向該公司申請取消其會員資格，名下無財產，無保單；又聲請人自陳自108年1月起迄今均從事魚餌家庭代工，跟朋友邱丹盈拿貨，代工計酬的方式為綁線一隻2元，在旋轉魚魚身繪點，一隻2.5元，代工內容不定，視合作者不定期配送代工品而定，工資採取一手交貨一手交錢，每月平均所得約22,000元不等，並無其他獎金收入，都是領現金，此外除子女扶養費部分仰賴前配偶及前配偶阿姨王惠玲資助外，無人資助，未領取其他補助或給付等情，有財政部高雄國稅局107年至109年綜合所得稅各類所得資料清單及財產歸屬資料清單【本院110年度司消債調字第149號卷（下稱調卷）第7至8頁、本院110年度消債更字第166號卷（下稱卷）第47頁】、美商多特瑞有限公司函附多層次傳銷事業參加人108、109年度進貨資料表（卷第35至39頁，陳明聲請人為公司直銷會員，非僱傭關係，自108年起迄今，僅購買公司產品，無領取任何獎金）、何麗玲證明書（卷第42頁）、聲請人110年8月2日陳報狀（卷第40頁）、財產及收入狀況說明書（調卷第18頁）、債權人清冊（調卷第3頁）、戶籍謄本（卷第72至73頁）、勞工保險被保險人投保資料表（調卷第12頁）、個人商業保險查詢結果表（卷第54至55頁）、財團法人金融聯合徵信中心前置協商專用債權人清冊（調卷第10至11頁）、信用報告（卷第44至46頁）、社會補助查詢表（卷第19至21頁）、高雄市政府都市發展局函（卷第27頁）、勞動部勞動力發展署高屏澎東分署函（卷第29頁）、勞動部勞工保險局函（卷第26頁）、高雄市政府勞工局訓練就業中心函（卷第28頁）、健保投保紀錄（卷第77頁）、存簿（卷第56至58、69至71頁）、代工合作證明書（卷第79頁）、代工收入切結書（卷第78頁）、家族系統表（卷第76頁）、聲請人110年8月23日陳報狀（卷第86至背面頁）、購物網站退款資料（卷第87頁）、購物單據（卷第89頁）等附卷可證。另查聲請人曾任雅琦企業社負責人，惟雅琦企業社業於104年6月29日歇業，註銷營業登記，非屬消債條例第2條第1、2項、消債條例施行細則第3條第2項、第4條之從事小規模營業活動之自然人，此有高雄市政府經濟發展局函附雅琦企業社商業登記抄本（卷第30至33頁）、財政部高雄國稅局函（卷第23至25頁）在卷可證。依聲請人上述工作、收入情形，認以聲請人108年起迄今平均每月家庭代工收入22,000元，核算其現在償債能力之基礎，堪認妥適。
  ㈢關於聲請人個人日常必要支出部分，聲請人雖主張每月支出1
    5,397元（不含扶養費部分）乙情，惟按債務人必要生活費
    用，以最近1年衛生福利部或直轄市政府所公告當地區每人
    每月最低生活費1.2倍定之，消債條例第64條之2第1項定有
    明文。查衛福部社會司所公告110年度高雄市最低生活費為1
    3,341元，其1.2倍為16,009元，又該最低生活費用之標準，
    係照當地最近1年平均每人消費支出60％訂定，依其基準之家
    庭收支調查報告調查表格式所示有關經常性支出之調查項目
    ，包括利息支出、食品、衣著、房租及水費、電費、醫療保
    健、交通、娛樂、教育等，已涵蓋聲請人所陳報之支出項目
    ；因聲請人於調查筆錄陳稱：「我跟兩個小孩與屋主實際居
    住在前鎮區二聖二路透天房子是朋友的，沒有跟我收錢」等
    語（調卷第27至背面頁），故於計算聲請人個人每月必要生
    活費時，即應自前開已包括聲請人居住費用在內，扣除相當
    於房租支出所佔比例約24.36%，避免重複計列費用，則扣除
    居住費用後，聲請人每月必要生活費為12,109元【計算式：
    16,009－(16,009×24.36%)＝12,109，本裁定計算式均採元以
    下4捨5入】計算已足，逾此範圍難認必要。
  ㈣至扶養部分，聲請人主張扶養未成年二子女，每月支出扶養
    費3,700元。經查，聲請人與前配偶施效峰育有之長子施○澤
    係96年9月生，現就讀五福國中、次女施○係99年5月生，就
    讀四維國小，108年及109年度申報所得均為0元、名下無財
    產等情，此有戶籍謄本（卷第72頁）、所得資料及財產查詢
    清單（卷第49至50、51至52頁）、存摺（卷第59至66、67至
    68頁）、高雄市政府社會局社會福利資訊料查詢表（卷第83
    至85頁）、在學證明書（卷第74頁背面）、學生證（卷第74
    頁）等在卷可稽，是聲請人之子女未成年、名下復無財產，
    客觀上尚需受扶養；扶養費用部分，依消費者債務清理條例
    第64條之2第1項及第2項規定，債務人必要生活費用，以最
    近一年衛生福利部或直轄市政府所公告當地區每人每月最低
    生活費一點二倍定之；受扶養者之必要生活費用，準用第1
    項規定計算基準數額，並依債務人依法應負擔扶養義務之比
    例認定之，而110年度高雄市每人每月生活所必需即為最低
    生活費標準13,341元之1.2倍即16,009元；再據聲請人與前
    配偶於106年12月間簽立之離婚協議書所載：「子女之監護
    施○澤、施○歸女方所有...因女方自結婚之後無工作收入，
    以及照顧小孩的支出及學費，要求男方每個月給付贍養費伍
    萬元整」（見卷第75頁），聲請人則具狀陳稱前配偶每月給
    付未成年子女扶養費20,000元，有時以手頭不寬裕為由而有
    數月未給付，或僅給付10,000元，或15,000元，是前配偶自
    108年5月起迄今給付之扶養費（分別先後匯入聲請人郵局帳
    戶及施○澤之郵局帳戶，包括：聲請人郵局帳戶108年6、7月
    10日各跨行匯入20,000元，共40,000元(卷第57頁)，施○澤
    之郵局帳戶自108年8月12日至110年6月計匯入2萬元16次、2
    3,500元1次、24,000元1次、15,000元2次、1萬元1次，共40
    7,500元，）合計447,500元，此外包括對方之家人即前配偶
    的阿姨王惠玲在其能力範圍允諾予以資助，自110年1月起每
    月匯款5,000元資助兩名未成年子女（先後匯款7次：含6次5
    ,000元、1次10,000元，）合計40,000元，自108年6、7月至
    110年6月男方總計給付子女之扶養費487,500元，平均每月
    每人10,157元，此有聲請人郵局帳戶存簿內頁及施○澤之郵
    局帳戶存簿內頁在卷可參（卷第57、60至66頁），本院認男
    方依離婚協議書所載每月給付子女扶養費20,313元（計算式
    ：487,500÷24≒20,313），即每名子女10,157元（計算式：2
    0,313÷2≒10,157），尚屬可信，是在聲請人復未提出其他特
    殊需求需調查以利其支出審酌之情形下，施○澤與施○每人每
    月不含房屋支出之必要生活費應為12,109元（同聲請人，詳
    如前述），扣除前配偶暨男方親屬負擔10,157元後由聲請人
    負擔即為1,952元（計算式：12,109－10,157＝1,952），而聲
    請人主張每月支出施○澤與施○每人每月扶養費1,850元，低
    於本院計算之基準，係屬合理。
  ㈤承上，聲請人目前每月收入約22,000元，扣除個人必要支出1
    2,109元及子女扶養費3,700元後，僅餘6,191元，而聲請人
    目前負債總額為751,477元（調卷第25頁、第32頁，包括：
    第一銀行、聯邦銀行），以每月所餘逐年清償，至少須約10
    年【計算式：751,477÷6,191÷12≒10.11】始能清償完畢，應
    認其已不能清償債務。此外，聲請人無擔保或無優先權之債
    務總額未逾12,000,000元，且無消債條例第6條第3項、第8
    條或第46條各款所定駁回更生聲請之事由存在。則聲請人聲
    請更生為有理由，應予准許，爰命司法事務官進行本件更生
    程序。
四、依消債條例第11條第1 項、第45條第1 項、第16條第1 項，
    裁定如主文。
中　　華　　民　　國　 110　　年　　9 　　月　　22　　日
                　民事庭　　法　官　賴寶合
以上正本係照原本作成。
本裁定不得抗告。
中　　華　　民　　國　 110　　年　　9 　　月　　22　　日
                            書記官　胡美儀